臺灣臺中地方法院刑事判決　　　　　　　96年度訴字第1785號
公　訴　人　臺灣臺中地方法院檢察署檢察官
被　　　告　甲○○
　　　　　　　　　　（另案於臺灣臺中監獄臺中分監執行中）
上列被告因搶奪案件，經檢察官提起公訴（96年度偵字第11036號）
，本院判決如下：
    主    文
甲○○如附表所犯之罪所處之刑，應執行有期徒刑貳年。
其餘被訴部分無罪。
    犯罪事實
一、甲○○意圖為自己不法之所有，而先後各基於搶奪之犯意，
    或與李偉原（已成年，尚未經起訴）基於同一搶奪之犯意聯
    絡，或單獨一人，而分別於如附表所示之時、地，以如附表
    所示之方式，分別搶得己○○、乙○○、丁○○○、戊○○
    、庚○○、丙○○等人所有如附表所示之財物，得手後，旋
    即持以變賣換現花用殆盡（附表編號1部分，另朋分部分變
    賣所得予李偉原）。甲○○嗣於96年4月27日晚間8時55分許
    ，為臺中縣警察局豐原分局大雅分駐所警員張闊利等人，在
    臺中市○○區○○路176巷「麗都賓館」第306號房內查獲如
    附表編號6所示之犯行，並在其如附表編號1至5所示之犯行
    ，為有偵查犯罪職權之機關或公務員發覺前，即向警員張闊
    利等人自首如附表編號1至5所示之犯行，而接受裁判。
二、案經臺中縣警察局豐原分局報請臺灣臺中地方法院檢察署檢
    察官偵查起訴。
    理    由
壹、有罪部分：
一、程序部分：
    按被告以外之人（包括證人、鑑定人、告訴人、被害人及共
    同被告等）於審判外之陳述雖不符刑事訴訟法第159條之1至
    之4等4條之規定，而經當事人於審判程式同意作為證據，法
    院審酌該言詞陳述或書面陳述作成時之情況，認為適當者，
    亦得為證據；當事人、代理人或辯護人於法院調查證據時，
    知有刑事訴訟法第159條第1項不得為證據之情形，而未於言
    詞辯論終結前聲明異議者，視為有前項之同意，同法第159
    條之5定有明文。立法意旨在於傳聞證據未經當事人之反對
    詰問予以核實，原則上先予排除。惟若當事人已放棄反對詰
    問權，於審判程式中表明同意該等傳聞證據可作為證據；或
    於言詞辯論終結前未聲明異議，基於尊重當事人對傳聞證據
    之處分權，及證據資料愈豐富，愈有助於真實發見之理念，
    且強化言詞辯論主義，使訴訟程式得以順暢進行，上開傳聞
    證據亦均具有證據能力。查本件證人即被害人己○○、乙○○、丁○○○、戊○○、庚○○、丙○○於警詢之證述內容
    ，及警卷所附證人即警員張闊利所製作之職務報告，依卷證
    所示，其等作成之狀態，並無違背其等個人意思而為陳述，
    或其他違法取供之情形，且本件公訴人、被告於本院審理中
    復表示對於本件卷內已存在之證據之證據能力不爭執（本院
    卷第23頁、第101頁至105頁），亦即對證人己○○、乙○○
    、丁○○○、戊○○、庚○○、丙○○、張闊利上開所述，
    於本院審理中復不爭執其等證據能力及真實性，足認並無顯
    不可信之情況，且本院審酌證人己○○、乙○○、丁○○○
    、戊○○、庚○○、丙○○上開於警詢中之證述內容，及證
    人張闊利所製作職務報告之內容，較無人情施壓或干擾，亦
    無不當取供之情形，復為本院事實認定之重要依據，認為以
    之作為本案之證據亦屬適當，是本件證人己○○、乙○○、
    丁○○○、戊○○、庚○○、丙○○、張闊利上開於審判外
    之言詞、書面陳述，仍具有證據能力。
二、實體部分：
  (一)上開事實，業據被告甲○○於本院審理中坦承不諱，核與證
    人己○○、乙○○、丁○○○、戊○○、庚○○、丙○○於
    警詢中分別證述其等各自遭搶之經過情節相符，復有監視器
    翻拍照片等在卷可稽，堪認被告上開不利於己之自白，確與
    事實相符，應可採信，並據為其論罪科刑之依據。
  (二)核被告如附表編號1至6所為，均係犯刑法第325條第1項搶奪
    罪。被告與李偉原間，就如附表編號1所示之犯行，有犯意
    聯絡，行為分擔，均為共同正犯。被告先後6次搶奪犯行，
    犯意個別，行為互異，應分論併罰。被告於其如附表編號1
    至5所示之犯行，為有偵查犯罪職權之機關或公務員發覺前
    ，即向證人張闊利等人供承如附表編號1至5所示之犯行，而
    接受裁判，有證人張闊利所製作之職務報告、被告之警詢筆
    錄，及證人己○○、乙○○、丁○○○、戊○○、庚○○等
    之警詢筆錄可資對照爰依刑法第62條前段規定減輕其刑。爰
    審酌被告正值青壯，不思循合法途徑獲取財富，竟藉飛車搶
    奪他人財物獲利之心態可議，且致生社會治安重大之危害，
    並使證人己○○、乙○○、丁○○○、戊○○、庚○○、丙○○受有莫大之精神恐慌，惡性非輕，惟念其犯罪後坦承犯
    行，節省訴訟資源，且所搶得之財物價值尚非甚鉅，暨其就
    如附表編號1至5所示之犯行有如前述自首之情節，併審酌其
    各次搶得財物之性質、價值，暨公訴人請求從重量刑等一切
    情狀，就其如附表所示之犯行，分別量處如附表所示之刑。
    又本件被告如附表所示犯行之犯罪時間，係在中華民國96年
    罪犯減刑條例所定減刑基準日即96年4月24日之前、當日，
    均合於該條例所定減刑規定之適用，各應依該條例第2條第1
    項第3款減其等之刑分別如附表減刑後刑期所示，並定其應
    執行之刑。扣案之拖鞋1雙、安全帽1頂、口罩1個，及黑色
    背心、藍色短褲、黑色短袖薄外套各1件等，質之被告供承
    係其平日之生活、騎車所用，並非供本案犯罪時掩飾裝扮所
    用等語，參以被告既已就本案犯行坦認不諱，諒亦無就此與
    犯罪構成要件無關之部分，獨予隱諱、避責之必要，堪認被
    告此部分所供，應係真實，而可相信。是上開扣案物品，即
    非供本案犯罪所用之物，核與沒收之要件不合，爰不併予宣
    告沒收。
貳、無罪部分：
一、公訴意旨略以：被告另騎乘車號PM6－696號機車，而於96年
    4月20日中午12時30分許，在臺中縣大雅鄉○○路○段2巷內
    ，及於同日下午4時30分許，在同鄉○○路250巷92之3號，
    分別從後方搶奪被害人脖子上之金項鍊等語，因認被告此部
    分亦涉有刑法第325條第1項之搶奪罪嫌。
二、按犯罪事實應依證據認定之，無證據不得認定犯罪事實，不
    能證明被告犯罪者，應諭知無罪之判決，刑事訴訟法第154
    條第2項、第301條第1項分別定有明文。又犯罪事實之認定
    ，應憑真實之證據，倘證據是否真實尚欠明確，自難以擬制
    推測之方法，為其判斷之基礎。且認定犯罪事實之證據係指
    足以認定被告確有犯罪行為之積極證據資料而言，該項證據
    自須適合於被告犯罪事實之認定，始得採為斷罪資料。故刑
    事訴訟上之證明資料，無論其為直接或間接證據，均須達於
    通常一般人均不致有所懷疑，而得確信其為真實之程度，始
    得據為有罪之認定，若關於被告是否犯罪之證明未能達此程
    度，而有合理懷疑之存在，致使無從形成有罪之確信，根據
    罪證有疑，利於被告之證據法則，即不得據為不利被告之認
    定（最高法院53年臺上字第656號、29年上字第3105號、76
    年度臺上字第4986號及32年上字第67號判例參照）。
三、公訴人認被告涉有此部分罪嫌，無非係以被告於警偵訊中之
    自白為其論據。而訊之被告於本院審理時，則堅決否認有此
    部分之搶奪犯行，辯稱：其確實未為此部分搶奪行為等語。
四、本院認：
  (一)按被告或共犯之自白，不得作為有罪判決之唯一證據，仍應
    調查其他必要之證據，以察其是否與事實相符，刑事訴訟法
    第156條第2項定有明文。而本件被告就其是否曾於96年4月
    20日中午12時30分許，在臺中縣大雅鄉○○路○段2巷內，及
    於同日下午4時30分許，在同鄉○○路250巷92之3號，分別
    從後方搶奪不詳姓名年籍之被害人脖子上之金項鍊，先於警
    、偵訊中自白犯罪，嗣於本院審理中則更異供詞辯稱其並未
    為此部分之搶奪行為等語，先後所述不一，其前揭於警偵訊
    中之自白是否確與事實相符，而可採信，洵非無疑。
  (二)且本院嗣據公訴人之聲請向臺中縣豐原分局函詢有無被害人
    報案指稱曾「於96年4月20日中午12時30分許，在臺中縣大
    雅鄉○○路○段2巷內」，或「於同日下午4時30分許，在同
    鄉○○路250巷92之3號」遭人騎機車搶走金項鍊一情，亦經
    同局函覆稱：「經本分局大雅分駐所派員查閱『受理民眾報
    案紀錄簿』並無相關查（受）理紀錄」有該局96年8月29 日
    中縣豐警偵字第0960034859號函暨所附職務報告等在卷可查
    ，足見亦無其他適宜之補強證據，可資以佐證被告前揭於警
    偵訊中之自白之真實性。是被告前述於警偵訊中所為之自白
    ，即屬單一之自白，尚難採為不利被告之認定。
  (三)綜上，依公訴人所舉之證據，均難認定被告有於96年4月20
    日中午12時30分許，在臺中縣大雅鄉○○路○段2巷內，及於
    同日下午4時30分許，在同鄉○○路250巷92之3號，分別從
    後方搶奪被害人脖子上金項鍊之行為，再遍觀全卷訴訟證據
    資料，亦未能發現其他確切之證據足以證明被告有此部分之
    犯行，本諸罪疑唯輕原則，本院認以現有證據尚無法形成被
    告有此部分開犯行之明確心證，揆諸前揭規定，本應就此部
    分對被告為有利之認定，為其無罪之諭知。
、被告另被訴竊盜車號PM6－696號機車部分，由本院另行審結
    。
據上論斷，應依刑事訴訟法第299條第1項前段、第301條第1項，
刑法第28條、第325條第1項、第62條前段、第51條第5款，中華
民國96年罪犯減刑條例第2條第1項第3款、第4條、第7條，判決
如主文。
中　　華　　民　　國　　96　　年　　11　　月　　7 　　日
                  刑事第14庭    審判長法  官  陳  葳
                                      法  官  劉逸成
                                      法  官  林世民
上正本證明與原本無異。
如不服本判決，應於收受送達後10日內向本院提出上訴書狀（應
敘述具體理由並附繕本）。
上訴書狀如未敘述理由，應於上訴期間屆滿後20日內補提理由書
於本院。
被告就無罪部分不得上訴。
                                      書記官  紀俊源
中　　華　　民　　國　　96　　年　　11　　月　　7 　　日
附錄論罪科刑法條：
中華民國刑法第325條
意圖為自己或第三人不法之所有，而搶奪他人之動產者，處 6 月
以上 5 年以下有期徒刑。
因而致人於死者，處無期徒刑或 7 年以上有期徒刑，致重傷者，
處 3 年以上 10 年以下有期徒刑。
第 1 項之未遂犯罰之。
附表：
┌──┬──────┬─────────────┬────┬────────┐
│編號│ 犯罪時間及 │   行   為   方   式      │損害金額│所犯罪名、所處宣│
│    │ 犯罪地點   │                          │ 新臺幣 │告刑及減刑後刑期│
├──┼──────┼─────────────┼────┼────────┤
│ 1. │96年4月16日 │由李偉原騎乘車號PM6－696號│ 約5,000│甲○○共同意圖為│
│    │下午6時15分 │機車搭載甲○○，於上開時、│ 元（見 │自己不法之所有，│
│    │許          │地，自行走中之己○○後方接│ 警卷第 │而搶奪他人之動產│
│ 1  ├──────┤近，趁己○○不及防備之際，│ 36 頁）│，處有期徒刑7月 │
│    │臺中縣大雅鄉│由甲○○下手搶奪己○○掛於│        │，減為有期徒刑3 │
│    │六寶村清陽路│頸部之金項鍊，因該項鍊經拉│        │月又15日。      │
│    │24號前      │扯後斷成2截，甲○○僅搶得 │        │                │
│    │            │其中1截。                 │        │                │
├──┼──────┼─────────────┼────┼────────┤
│ 2. │96年4月19日 │甲○○騎乘車號PM6－696號機│ 約8,000│甲○○意圖為自己│
│    │中午12時25分│車於上開時、地，從後方接近│ 元（警 │不法之所有，而搶│
│    │許          │由鄭尤菁所騎乘、附載乙○○│ 卷第39 │奪他人之動產，處│
│ 2  ├──────┤之車號WFX－975號機車，趁李│ 頁）   │有期徒刑9月，減 │
│    │臺中縣大雅鄉│秀娟不及防備之際，搶得李秀│        │為有期徒刑4月又 │
│    │神林路1 段72│娟掛於頸部之金項鍊1條。   │        │15日。          │
│    │號前        │                          │        │                │
├──┼──────┼─────────────┼────┼────────┤
│ 3. │96年4月20日 │甲○○騎乘車號PM6－696號機│金項鍊重│甲○○意圖為自己│
│    │下午5時16分 │車於上開時、地，從左後方接│約7、8錢│不法之所有，而搶│
│    │許          │近丁○○○，趁丁○○○不及│（價值不│奪他人之動產，處│
│ 3  ├──────┤防備之際，搶得丁○○○掛於│詳，見警│有期徒刑10月，減│
│    │臺中縣大雅鄉│頸部之金項鍊1條。         │卷第43頁│為有期徒刑5月。 │
│    │建德街路段某│                          │）      │                │
│    │處          │                          │        │                │
├──┼──────┼─────────────┼────┼────────┤
│ 4. │96年4月21日 │甲○○騎乘車號PM6－696號機│約10,000│甲○○意圖為自己│
│    │上午10時許  │車於上開時、地，從左後方接│元（見警│不法之所有，而搶│
│ 4  ├──────┤近戊○○，趁戊○○不及防備│卷第46頁│奪他人之動產，處│
│    │臺中縣沙鹿鎮│之際，搶得戊○○掛於頸部之│）      │有期徒刑10月，減│
│    │四平街22號前│金項鍊1條。               │        │為有期徒刑5月。 │
├──┼──────┼─────────────┼────┼────────┤
│ 5. │96年4月21日 │甲○○騎乘車號PM6－696號機│約7,000 │甲○○意圖為自己│
│    │上午11時20分│車於上開時、地，從後方接近│元至8,00│不法之所有，而搶│
│    │許          │騎乘機車中之庚○○，並自楊│0元（見 │奪他人之動產，處│
│    ├──────┤碧雲之左側拍打庚○○之手臂│警卷第50│有期徒刑9月，減 │
│ 5  │臺中縣大雅鄉│，使庚○○誤以為係熟人要打│頁）    │為有期徒刑4月又 │
│    │學府路250 巷│招呼，而轉頭察看，甲○○即│        │15 日。         │
│    │大雅國中側門│趁庚○○不及防備之際，搶得│        │                │
│    │前          │庚○○掛於頸部之金項鍊1條 │        │                │
│    │            │（含金墜子）              │        │                │
├──┼──────┼─────────────┼────┼────────┤
│ 6. │96年4月24日 │甲○○騎乘車號PM6－696號機│約20,000│甲○○意圖為自己│
│    │下午1時50分 │車於上開時、地，從後方接近│元（見警│不法之所有，而搶│
│    │許          │丙○○，趁張淑貞不及防備之│卷第64頁│奪他人之動產，處│
│ 6  ├──────┤際，搶得丙○○掛於頸部之綴│）      │有期徒刑1年，減 │
│    │臺中縣神岡鄉│有觀音玉珮之金項鍊1條。   │        │為有期徒刑6月。 │
│    │社南街80號前│                          │        │                │
└──┴──────┴─────────────┴────┴────────┘
